【裁判字號】    90,上更(一),303
【裁判日期】    901227
【裁判案由】    違反槍砲彈藥刀械管制條例
【裁判全文】
臺灣高等法院臺中分院刑事判決              九十年度上更（一）字第三○三號
    上  訴  人
    即  被  告  丁○○
右上訴人因違反槍砲彈藥刀械管制條例案件，不服臺灣彰化地方法院八十七年度易字
第九一六號中華民國八十七年八月十八日第一審判決（起訴案號：臺灣彰化地方法院
檢察署八十七年度偵字第一六三二號）提起上訴，判決後，經最高法院第一次發回更
審，本院判決如左：
    主      文
原判決撤銷。
丁○○未經許可，持有可發射子彈具有殺傷力之改造玩具手槍，累犯，處有期徒刑壹
年貳月，併科罰金新台幣壹萬貳仟元，罰金如易服勞役，以新台幣玖佰元即銀元佰
元，折算壹日。
扣案改造玩具手槍（槍枝管制編號：0000000000號）壹支（含彈匣壹個）
，沒收。
    事      實
一、丁○○曾犯有竊盜、贓物、麻醉藥品管理條例等案件前科，最後一次於民國（下
    同）八十三年間因違反麻醉藥品管理條例案件，經原審法院定執行刑有期徒刑十
    一月，於八十四年九月十四日執行完畢。乙○○（原審判決誤載為施文彬，另由
    陸軍第十軍團司令部以乙○○係自首報繳改造玩具手槍，於八十七年五月四日以
    八十七年度不訴字第○一五號為不起訴處分）於八十六年十一月間某日晚上六時
    左右，因部隊收假，而將其自姓名年籍不詳之友人「阿文」處取得之可發射子彈
    具有殺傷力之改造玩具手槍一支，持往彰化縣鹿港鎮○○里○○路一六六號丁○○處，請丁○○保管，乙○○旋即返回部隊，丁○○取得該槍枝後，即未經許可
    ，持有該可發射子彈具有殺傷力之改造玩具手槍，並將該可發射子彈具有殺傷力
    之改造玩具手槍借予不詳姓名年籍之友人使用。嗣因乙○○於八十六年十一月二
    十八日上午十時許，向其服役之陸軍步兵第二三四師司令部軍法組自首欲報繳上
    開可發射子彈具有殺傷力之改造玩具手槍，經軍方報警循線追查，丁○○始委由
    不詳姓名之人，於八十七年二月十三日二十一時許，將該改造玩具手槍交予乙○○之妹丙○○囑其轉交予乙○○，由丙○○送交警方因而扣得上開改造玩具手槍
    一支。
二、案經彰化縣警察局鹿港分局報請臺灣彰化地方法院檢察署檢察官偵查起訴。
    理      由
一、訊據上訴人即被告（以下簡稱被告）丁○○矢口否認有何本件被訴右揭非法持有
    槍枝之犯行，辯稱：伊並未向乙○○借上開槍枝，乙○○有拿一包東西要寄伊，
    但伊沒有接受，伊亦未曾見過該槍枝，也未拿過槍枝還給乙○○之妹妹丙○○云
    云。
二、右揭事實，業據證人乙○○於本院審理時證稱：「（槍）是我朋友阿文的‧‧‧
    ‧因為要去當兵，將槍枝交給丁○○，我拿到他所住的東石里永康路的家交給他
    ，‧‧‧後來我妹妹告訴我有一把槍放在門口，就是同一把槍‧‧‧我是休假時
    ，大概八十六年間我要回部隊前三、四天交給他」等語（詳見本院更一審審理卷
    第八十六頁、第八十七頁），核與證人甲○○於偵查中證稱：「前去取槍時，除
    ‧‧‧當時我在場聽到的是乙○○的槍枝被丁○○拿走，丁○○又轉借給不知姓
    名之朋友，丁○○也在連絡這個朋友‧‧想把槍拿回來，等很久均未拿到，乙○○即和丁○○約定於二日後再來取槍‧‧‧‧」」等語（詳見臺灣彰化地方法院
    檢察署八十七年度偵字第一六三二號卷第二十四頁），而丁○○於警訊時亦供稱
    ：「是乙○○於八十六年十一月間某日，因自軍中放假回到鹿港，於晚上六、七
    時許要收假前，持壹只黑色皮包內裝手槍一支，到我家要託我保管」等語（詳見
    彰化縣警察局鹿港分局鹿警刑字第六六六號刑事偵查卷宗第一頁背面），參酌被
    告自承伊與乙○○並無金錢往來及糾紛等情，則乙○○應無故意設詞誣陷之理。
    且有改造玩具手槍一支扣案可稽。而此一改造玩具手槍係由一不詳姓名之人，於
    八十七年二月十三日二十一時許，交予乙○○之妹丙○○囑其轉交予乙○○，再
    由丙○○送交警方，亦經丙○○於警訊、偵查及本院更一審審理時供證明確（詳
    見彰化縣警察局鹿港分局鹿警刑字第六六六號刑事偵查卷宗第五頁、臺灣彰化地
    方法院檢察署八十七年度偵字第一六三二號卷第三十頁、本院更一審審理卷第三
    十六頁至第三十八頁），並有相片二張附於警卷內佐證，足見該改造玩具手槍係
    被告於警方追查後始委由不詳姓名之人交予乙○○之妹丙○○無誤。又該扣案之
    改造玩具手槍，係由仿奧地利ＧＬＯＣＫ廠１７型半自動手槍製造之玩具手槍，
    更換貫通之土造金屬槍管而成之改造手槍，機械性能良好，可擊發適用子彈，認
    具殺傷力，則經送請內政部警政署刑事警察局鑑驗無異，有鑑驗通知書乙紙附卷
    足憑。被告辯稱並未看過該槍枝，且未拿過該槍枝，顯係事後卸責之詞，不足採
    信，其非法持有扣案之改造玩具手槍之犯行，洵堪認定。
三、辯護意旨雖以、乙○○於本院更一審調查時證稱：伊僅有跟丁○○連絡並未跟
    拿槍的人連絡，核與乙○○於陸軍司令部所指與拿槍的丁○○的一個朋友電話連
    絡之情形不符。、乙○○初指稱被告丁○○係私自前往其住處天花板取槍，嗣
    又供稱：係伊持槍前往丁○○住處交予丁○○等語，前後指述即有不符。另乙○○是否認識阿豐，前後指述亦有不一。惟查：
１、丁○○業於警訊時供稱：「是乙○○於八十六年十一月間某日，因自軍中放假回
    到鹿港，於晚上六、七時許要收假前，持壹只黑色皮包內裝手槍一支，到我家要
    託我保管，我拒絕他，當時我家裡尚有一位綽號阿豐男子之朋友與我聊天，阿豐
    見狀即主動向乙○○說先放我這裡，等你休假回來，有需要再向我索回，乙○○
    即將該槍寄託給阿豐保管等語（詳見彰化縣警察局鹿港分局鹿警刑字第六六六號
    刑事偵查卷宗第一頁背面），核與乙○○於本院審理時證稱：「（槍）是我朋友
    阿文的‧‧‧‧因為要去當兵，將槍枝交給丁○○，我拿到他所住的東石里永康
    路的家交給他，‧‧‧後來我妹妹告訴我有一把槍放在門口，就是同一把槍‧‧
  ‧我是休假時，大概八十六年間我要回部隊前三、四天交給他」等語相符，果被
    告當時有拒絕，何以於警方未查得係何人持有槍枝之情形下，槍枝仍能由不詳姓
    名年籍之人持交丙○○，益足證證人甲○○上開證稱：「前去取槍時，除‧‧‧
    當時我在場聽到的是乙○○的槍枝被丁○○拿走，丁○○又轉借給不知姓名之朋
    友，丁○○也在連絡這個朋友‧‧想把槍拿回來，等很久均未拿到，乙○○即和
    丁○○約定於二日後再來取槍‧‧‧‧」等語，確屬事實。另參諸丙○○證稱：
    「我沒有看到他（指丁○○）到過我家」等語（詳見彰化教育學院八十七年度偵
    字第一六三二號卷第三十頁），及丁○○堅決否認有前往乙○○住處取槍等語，
    乙○○於偵查中及警訊所指本人係由丁○○自行前往乙○○住處天花板取槍等語
    ，即非可採，然本件槍枝係由乙○○持槍至丁○○住處交付丁○○，自無從以乙○○前開指稱：丁○○自行前往乙○○住處天花板取槍等語，與事實不符，而認
    被告丁○○未持有上開槍枝。
２、乙○○於本院更一審係證稱：「（問：是否認識阿豐？取槍時有無跟持槍人連絡
    過？）。我認識阿豐，我們沒有跟拿槍的人連絡過，只有跟丁○○連絡過」等語
    （詳見本院更一審卷第九十九頁），而被告丁○○則於警訊指稱係「阿豐」之人
    為乙○○保管槍枝等語（詳見彰化縣警察局鹿港分局鹿警刑字第六六六號刑事偵
    查卷宗第四頁），則乙○○上開所指未跟拿槍之人連絡過，應係指未跟丁○○所
    指之持槍人「阿豐」連絡至明。又乙○○與阿豐是否認識，亦與本件丁○○持有
    上開槍枝之認定無關，亦無從以乙○○與阿豐是否認識，而為有利或不利於被告
    之認定，附予敘明。
四、核被告丁○○所為，係犯槍砲彈藥刀械管制條例第十一條第四項，未經許可，持
    有可發射子彈具有殺傷力之改造玩具手槍罪。查被告前於八十三年間，曾因違反
    麻醉藥品管理條例，經原審法院諭知有期徒刑十一月，於八十四年九月十四日執
    行完畢，有臺灣彰化地方法院檢察署刑案查註紀錄表在卷可考（見偵查卷第三頁
    ），其於五年之內再犯本件有期徒刑以上之罪，是為累犯，應依法加重其刑。原
    審判決以被告犯行明確，予以論罪科刑固非無見，惟本件槍枝係乙○○持往丁○○住處交予丁○○，原審判決認係丁○○自行前往乙○○住處拿取，即與事實不
    符，又槍彈藥刀械管制條例第十九條第一項有關保安處分強制工作之規定，業
    經總統於九十年十一月十四日公佈修正廢止，依刑法第二條第二項保安處分適用
    裁判時法律之規定，自無對被告為保安處分之宣告，未及適用新修正之槍砲彈藥
    刀械管制條例之規定，對被告宣告於刑之執行完畢或赦免後，令入勞動場所，強
    制工作之諭知，即有未洽。被告上訴否認犯行指摘原審判決不當，雖無理由，惟
    原審判決既有上開可議之處，自應由本院予以撤銷改判，審酌被告持有槍枝，所
    生危害非輕，惟其未經許可持有槍枝時間尚屬短暫，及其犯罪之目的、手段、犯
    罪後未能坦承犯行之態度、及其事後委由不知情之人交還槍枝等一切情狀，量處
    被告有期徒刑壹年貳月，併科罰金新台幣壹萬貳仟元，並諭知罰金如易服勞役，
    以新台幣玖佰元，即銀元參佰元折算壹日，又扣案之違禁物品改造玩具手槍壹支
    （含彈匣壹個），應依刑法第三十八條第一項第一款宣告沒收。
五、據上論斷，應依刑事訴訟法第刑事訴訟法第三百六十九條第一項前段、第三百六
    十四條、第二百九十九條第一項前段，槍砲彈藥刀械管制條例第十一條第四項、
    刑法第十一條前段、第二條第二項、第四十七條、第四十二條第二項、第三十八
    條第一項第一款、罰金罰鍰提高標準條例第二條，判決如主文。
本案經檢察官張秋源到庭執行職務。
中      華      民      國      九十    年      十二    月      二十七  日
                                臺灣高等法院臺中分院刑事第三庭
                                      審判長法  官  陳  朱  貴
                                            法  官  劉  連  星
                                            法  官  胡  忠  文
右正本證明與原本無異。
如不服本判決應於收受送達後十日內向本院提出上訴書狀，其未述上訴之理由者並
得於提起上訴後十日內向本院補提理由書（均須按他造當事人之人數附繕本）。
                                            書記官  許  美  惠
中      華      民      國      九十    年      十二    月      二十八  日
附錄：本案論罪科刑法條全文
槍砲彈藥刀械管制條例第十一條第四項
    未經許可，持有、寄藏或意圖販賣而陳列第一項所列槍砲者，處一年以上七年以
    下有期徒刑，併科新臺幣七百萬元以下罰金。
    第一項至第三項之未遂犯罰之。
                                                                        Ａ


司法院資訊處製作；財團法人民間司法改革基金會備份。
